最高法院民事判決　　　　　　　　　　　　　　　八十六年度台上字第三○三三號
　　上　訴　人　甲○○
　　訴訟代理人　陳富勇
　　被 上訴 人　台灣卜蜂企業股份有限公司
　　法定代理人　盧岳勝
　　訴訟代理人　顏火炎
右當事人間請求損害賠償事件，上訴人對於中華民國八十六年一月三十一日台灣高等
法院高雄分院第二審判決（八十五年上字第五四六號），提起上訴，本院判決如左：
    主  文
上訴駁回。
第三審訴訟費用由上訴人負擔。
    理  由
本件被上訴人主張：訴外人林金松自民國八十一年三月起任職伊公司業務代表，負責
向客戶收取貨款，竟於八十五年一月間，將收取之貨款侵占入己，合計新台幣（下同
）三百三十四萬六千三百十三元，迭經催討皆無效果，被上訴人為林金松之職務保證
人，對林金松所為侵占公司貨款行為，應負賠償責任等情。爰依職務保證契約之法律
關係，求為命上訴人給付被上訴人三百三十四萬六千三百十三元，並加付法定遲延利
息之判決（第一審判決命上訴人給付被上訴人一百六十七萬三千一百五十七元之本息
，駁回被上訴人其餘部分之請求，被上訴人不服，提起上訴，請求上訴人再給付一百
六十七萬三千一百五十元之本息，對被駁回之六元本息部分，未聲明不服，該部分已
告確定）。
上訴人則以：林金松於七十八年進入被上訴人公司任職時，伊固為其職務保證人，惟
林金松於七十九年九月底離職，依被上訴人公司保證規約第八條規定，在三個月後，
伊之保證責任已失效。嗣林金松於八十一年三月二日再進入被上訴人公司任職，伊未
再擔任其職務保證人。被上訴人提出之八十一年保證書，並非真正等語，資為抗辯。
原審斟酌全辯論意旨及調查證據之結果，以：被上訴人主張之事實，業據其提出客戶
付款證明書、明細表各二紙；林金松之報告書、考勤表；上訴人出具之保證書、存證
信函各一紙為證，並經林金松到庭證述屬實，且上訴人就林金松侵占被上訴人公司貨
款三百三十四萬六千三百十三元亦不爭執，自堪信為真實。上訴人雖以前開情詞置辯
，惟查：(一)林金松於七十八年第一次任職被上訴人公司，上訴人為其保證人，七十九
年九月底離職，八十一年三月再任職被上訴人公司時，上訴人仍為林金松之職務保證
人，保證書上「甲○○」之印文確係上訴人所蓋等情，業據林金松到庭證述無訛；且
上訴人於八十五年二月七日以高雄郵局第五八支局第十二號存證信函致被上訴人公司
，內載：「茲因本人（即上訴人）長期不在國內，對於本人保證貴公司南區營業課業
務代表林金松君之保證行為，恐無法繼續給予保證。因此自民國八十五年二月七日起
，終止對其保證之責任」等語，上訴人既於上開信函承認其為林金松之保證人，且明
知林金松為業務代表，則被上訴人之主張及林金松之證詞，應屬可採。上訴人辯稱，
伊發上開存證信函時，不知林金松曾於七十九年底離職，依保證契約第八條前段之規
定，於林金松離職三個月後，伊已無保證責任，林金松於八十一年三月間第二次任職
時，伊未為其保證人，故該存證信函所稱自八十五年二月七日起終止保證責任，係屬
誤會，爰依法予以撤銷云云。然該信函上訴人並未稱係終止其於七十八年所為之保證
責任，且未舉證證明其係出於對七十八年之保證誤認仍有責任，始發該存證信函，所
辯自不足採。又上訴人另辯稱依被上訴人公司規定，保證人應有鋪保及人保各一人，
本件八十一年三月之保證書，係由伊與訴外人吳林玉珠具保，與規定不合，顯屬偽造
云云。惟為被上訴人所否認，且卷附之保證書背面所載保證規約，並無規定應有鋪保
、人保各一人，而係規定可由一個鋪保為保證人，若係個人保則應有二人，此並經原
任職被上訴人公司之呂瑞慶、呂瑞麟證述屬實，上訴人此部分之辯解亦不足採。至另
一保證人吳林玉珠雖否認其為林金松之保證人，惟不足以反證上訴人非為保證人，亦
不足為上訴人有利之認定。(二)依保證書第八條後段規定，若被保人林金松職務有遷調
，保證人仍應負保證責任，故被上訴人並無通知保證人之必要，上訴人辯稱林金松初
任職時，並不負責收取貨款，嗣升業務代表，始有收取貨款之行為，被上訴人未通知
伊，伊自不負責任，且被上訴人亦與有過失云云，即不可採。(三)林金松係分別於八十
五年一月二十日、二十一日向被上訴人客戶立駿實業有限公司，林治勳收取貨款共三
百三十四萬六千三百十三元後侵占入己，有立駿實業有限公司及林治勳出具之證明書
附卷可稽。上訴人辯稱被上訴人在林金松於八十四年十二月三十日侵占貨款後，八十
五年一月間仍任林金松繼續收取貨款，亦有過失云云，係將八十四年十二月三十日之
出貨日期誤為收款日期，林金松侵占貨款係緊密為之，尚難認被上訴人有何防患不周
之疏失，不足採信。上訴人既為林金松之職務保證人，則被上訴人依保證契約之法律
關係，訴請上訴人賠償損害，即有理由。因而將第一審所為被上訴人敗訴部分之判決
，經其提起上訴部分廢棄，改判命上訴人再給付被上訴人一百六十七萬三千一百五十
元之本息，其餘部分維持第一審所為上訴人敗訴之判決，駁回上訴人之上訴，經核於
法並無違誤。末查原審雖依被上訴人之陳述，先認定林金松於八十四年十二月及八十
五年一月間，侵占被上訴人公司貨款；嗣再依被上訴人提出之客戶立駿實業有限公司
及林治勳出具之證明書上所載，係分別於八十五年一月二十日、二十一日交付貨款與
林金松，因而認定林金松係於八十五年一月二十日、二十一日侵占被上訴人公司貨款
，自無違背法令可言，併予指明。上訴論旨，係就原審取捨證據、認定事實及解釋契
約之職權行使，指摘原判決不當，求予廢棄，非有理由。
據上論結，本件上訴為無理由，依民事訴訟法第四百八十一條、第四百四十九條第一
項、第七十八條，判決如主文。
中      華      民      國    八十六    年      九      月    二十六    日
                              最高法院民事第一庭
                                  審判長法官  李  錦  豐
                                        法官  楊  鼎  章
                                        法官  李  慧  兒
                                        法官  許  朝  雄
                                        法官  葉  賽  鶯
      右正本證明與原本無異
                                              書  記  官
中      華      民      國    八十六    年      十      月      八      日
